【裁判字號】    96,重上,160
【裁判日期】    970311
【裁判案由】    損害賠償
【裁判全文】
臺灣高等法院臺中分院民事判決         96年度重上字第160號
上  訴  人  安泰商業銀行股份有限公司豐原分公司
法定代理人  戊○○
訴訟代理人  林易佑律師
被  上訴人  丁○○
訴訟代理人  羅宗賢律師
複  代理人  何崇民律師
受告知訴訟  兆豐產物保險股份有限公司
人
法定代理人  甲○○
訴訟代理人  乙○○
上列當事人間請求損害賠償事件，上訴人對於中華民國96年10月
9日臺灣台中地方法院第一審判決（95年度重訴字第553號），提
起上訴，本院於97年2月26日言詞辯論終結，判決如下：
    主  文
上訴駁回。
第二審訴訟費用由上訴人負擔。
    事實及理由
壹、程序方面：
    上訴人安泰商業銀行股份有限公司雖非基於個人之事由而提
    起上訴，惟其上訴並無理由，故其效力不及於原審應與之負
    連帶賠償責任之共同被告丙○○，爰不將丙○○併列為上訴
    人而為判決，先此敘明。
貳、實體方面：
一、被上訴人主張：(一)原審共同被告丙○○任職於上訴人安泰銀
    行豐原分行（下稱安泰銀行），並擔任理財專員，詎丙○○
    於承辦理財業務之時，假藉辦理其他業務為由，誘騙伊於伊
    所投保之國際紐約人壽保險股份有限公司（下稱紐約人壽）
    、宏泰人壽保險股份有限公司（下稱宏泰人壽）之空白保單
    借款借據上簽名、蓋印，再持該等偽造之保單借款借據向紐
    約人壽、宏泰人壽分別質押借款367萬元、180萬元，紐約人
    壽、宏泰人壽亦將款項匯入伊帳戶，致伊分別積欠紐約人壽
    、宏泰人壽367萬元、180萬元本息，丙○○則利用職務上機
    會，取得伊存戶所留取款印鑑章，並盜蓋伊之印鑑章於多張
    空白之取款憑條上，進而持上開其盜蓋妥伊印鑑章之空白取
    款條，多次偽造伊名義，分別臨櫃將存於伊帳戶內之保單質
    借借款共提領出537萬元據為己用；另丙○○亦利用職務上
    之機會，虛偽辦理伊存戶之語音轉帳功能，進而透過語音轉
    帳之方法，先後盜領伊帳戶內其他存款計10,083,500元得逞
    。丙○○上開詐欺取財及偽造私文書之犯行，業經本院95年
    度上訴字第3008號刑事判決。又因丙○○利用職務機會冒用
    伊名義質押借款並盜領伊存款，致伊因無法負擔保險公司追
    索之龐大利息而被迫解除保險契約，而已向紐約人壽繳納之
    保險金953,290元、3,446,510元，解除保險契約後僅領回
    855,066元、3,108,711元之解約金，且分別繳納了9523元、
    53,873元之利息；另解除宏泰人壽之保險契約後，尚須繳納
    232,189元之利息。準此，伊因丙○○之侵權行為而被迫解
    除保險契約共計損失731,608元（000000－000000＋0000000
    －0000000＋9523＋53873＋232189＝731608）；退言之，縱
    認伊解除保險契約所致之損失應自行承擔，惟伊因丙○○利
    用職務行為冒名向保險公司以保險單質押借款所應清償之利
    息即295,585元（9523＋53873＋232189＝295585），確係丙
    ○○利用職務之便對伊為侵權行為所致。是伊因丙○○之侵
    權行為所致之損害共計16,185,108元（537萬＋10,083,500
    ＋731,608），而丙○○利用職務上予以之機會，不法侵害
    伊之權利造成損害，其僱用人即上訴人安泰銀行顯未盡監督
    之責，應與丙○○對伊負連帶賠償責任。(二)又伊因信賴上訴
    人安泰銀行之職員即丙○○誠實地執行職務，而於空白申請
    書簽名、蓋章或將印章交予丙○○代為蓋用之行為，與丙○
    ○盜領伊存款之行為，並無因果關係，是上訴人安泰銀行抗
    辯伊與有過失云云，容有誤會。(三)縱若認上訴人安泰銀行所
    辯其無庸對丙○○之盜領行為負責，惟，丙○○係上訴人安
    泰銀行之受僱人，並非債務履行關係外之第三人，似此上訴
    人安泰銀行內部員工舞弊提領存款之行為，丙○○並非第三
    人，上訴人安泰銀行亦不能主張為善意、不知，自難依民法
    第310條第2款之規定，而對伊生清償消費寄託款之效力。準
    此，伊亦得依消費寄託關係請求上訴人安泰銀行返還消費寄
    託款共15,453,500元，且仍得依侵權行為法律關係請求丙○
    ○賠償上開伊被迫解除保險契約之損失731,608元。是就該
    15,453,500元部分，請求擇一對伊最有利之訴訟標的為裁判
    。(四)伊已於94年9月19日以律師函請求上訴人等賠償。丙○
    ○已自承收受伊寄發之律師函，而上訴人安泰銀行既應與丙
    ○○負連帶賠償責任，其並已於94年9月20日受領伊上開請
    求賠償之律師函，此經台灣郵政股份有限公司豐原中正郵局
    查明回覆在卷等情，爰依民法第184條第1項、第188條第1項
    等規定及消費寄託之法律關係，提起本件訴訟，聲明求為判
    決命上訴人等連帶賠償伊16,185,108元及自94年9月19日起
    之遲延利息（原審判決上訴人與丙○○連帶給付被上訴人
    16,185,108元及自94年9月21日起之遲延利息，而駁回被上
    訴人其餘之訴，未據聲明不服，已告確定之原審共同被告丙
    ○○未據聲明不服，亦已確定）。
二、上訴人則以：(一)本件丙○○盜領被上訴人存款之行為縱然屬
    實，惟丙○○乃擔任伊銀行理財專員，其主要職責在於提供
    客戶投資理財方面之服務與諮詢，因其並非存款櫃臺之櫃員
    ，故其偽造客戶取款條並進而實施盜領之行為，容僅屬濫用
    職務或利用職務上予以機會之行為，尚非執行職務本身之行
    為，參照最高法院92年度台上字第485號判決意旨，仍難遽
    認伊銀行應與受僱人丙○○連帶負損害賠償責任。(二)又本案
    依據刑事一審、二審確定判決所一致認定之事實，足證被上
    訴人對於與其本人具有切身利害關係之相關簽名或蓋章等財
    務處理行為，顯然失之輕率，致丙○○有機可趁，因而發生
    盜領之不法情事；且查相關盜領行為起自91年10月間開始，
    迄至94年7月4日事發之際為止，時間長達近3年，被上訴人
    竟毫無所覺，益見被上訴人疏忽情節之嚴重。故被上訴人本
    人疏未注意，隨意於尚不知悉其內容之文件上簽名或蓋章，
    且任意交付印章由他人持以蓋用，其疏忽行為對於系爭損害
    之發生或「擴大」，顯屬與有過失無疑。故倘認伊銀行應對
    本案負損害賠償之責，亦請依法減輕或免除伊銀行之賠償責
    任，以示公允。(三)丙○○持被上訴人名義之保險單向保險公
    司辦理借款，相關借款文件均係經由被上訴人本人簽名，被
    上訴人無從諉為不知，而要求他人負責賠償其損害；且保險
    有效期間內，被上訴人原已享有保險公司所提供之保障利益
    ，因而提前解約時，自有解約金額減少之損失發生，事屬當
    然，與伊無關；再者，本案有關保險事項原非伊之銀行業務
    範圍，被上訴人無從要求伊應負僱用人之連帶賠償責任。(四)
    伊實際上並未收到被上訴人所謂94年9月19日寄發之律師函
    件，乃原審法院竟率爾判准伊應自94年9月21日律師函送達
    之日起起負本案之給付遲延責任，即乏依據等語，資為抗辯
    。
三、受告知訴訟人則主張：伊認為上訴人所指該部分並不在伊承
    保單範圍內，且其保險事故發生之時間亦不在伊承保之保險
    期間內，故伊應不負保險責任，亦不參加本件之訴訟等語。
四、原審法院審理後，斟酌兩造之主張及攻擊防禦方法之結果，
    認被上訴人之訴，除遲延利息之起算日外，皆有理由而為其
    一部勝訴、一部敗訴之判決，諭知：(一)上訴人與丙○○應連
    帶給付被上訴人16,185,108元，及自94年9月21日起至清償
    日止，按年息百分之五計算之利息。(二)被上訴人其餘之訴駁
    回。(三)訴訟費用由上訴人與原審共同被告丙○○連帶負擔。
    (四)原審判決於被上訴人以540萬元為上訴人供擔保後，得假
    執行；但上訴人安泰商業銀行股份有限公司豐原分行如以
    16,185,108元為被上訴人預供擔保，得免為假執行。(五)被上
    訴人其餘假執行之聲請駁回。上訴人安泰銀行不服，提起上
    訴，聲明求為判決：(一)原判決不利於上訴人部分廢棄；(二)上
    開廢棄部分，被上訴人於原審之訴及假執行之聲請均駁回；
    (三)第一、二審訴訟費用均由被上訴人負擔。被上訴人則答辯
    聲明求為判決駁回上訴人之上訴。
五、兩造不爭執之事項：
  (一)原審共同被告丙○○自88年10月18日起至94年7月11日止，
    任職於安泰商業銀行股份有限公司，在該期間除於92年7月2
    日至92年11月30日在員林分行任職外，其餘時間即88年10月
    18日至92年7月1日、93年6月1日至94年7月11日均在豐原分
    行、92年12月1日至93年5月31日在信託部駐豐原分行任職，
    先後擔任上訴人安泰銀行辦事員及理財專員，並擔任上訴人
    安泰銀行豐原分行客戶即被上訴人丁○○之專屬理財專員。
  (二)丙○○於91年9月26日前之某日，藉詞辦理投資業務為由，
    持被上訴人所投保之紐約人壽之空白保單借款借據2張，至
    被上訴人所服務之豐原市惠生醫院請被上訴人簽名、蓋印，
    被上訴人因醫院內患者多工作忙碌，未予細看即逕在該2張
    空白保單借款借據上簽名、蓋印後交予丙○○，丙○○即同
    時在該2張空白保單借款借據上擅自填寫借款金額，並於91
    年9月26日同時將該2張保單借款借據交予保險公司，分別質
    押借款288萬元及79萬元，使該保險公司陷於錯誤，誤認被
    上訴人有意辦理質押借款，而如數將款項計367萬元匯入被
    上訴人在上訴人安泰銀行豐原分行所有之帳號為0000
    0000000000號帳戶（下稱系爭帳戶Ａ）內，丙○○另以為被
    上訴人辦理投資理財為由，利用為被上訴人專屬服務而將印
    章交予其代為蓋用之機會，趁機在上開惠生醫院內，盜蓋被
    上訴人之印鑑章於多張空白取款條上，嗣於91年10月1日丙
    ○○即持上開其盜蓋被上訴人印鑑章之空白取款條中之1張
    ，向安泰銀行提領被上訴人系爭帳戶Ａ內之367萬元，並轉
    開同額之台灣銀行支票交予丙○○。
  (三)91年10月28日，丙○○又持上開其盜用而蓋妥被上訴人印鑑
    章之空白取款條之1張，並擅自填寫金額128萬元向安泰銀行
    詐領被上訴人系爭帳戶Ａ內之存款128萬元。
  (四)丙○○又以同上方法，先偽造被上訴人名義向宏泰人壽投保
    之保單借款借據1張，並於91年11月6日將該張保單借款借據
    持以向保險公司質押借款180萬元，使該保險公司誤認被上
    訴人有意辦理質押借款，並於當日如數將180萬元款項匯入
    被上訴人系爭帳戶Ａ，丙○○旋以上開方法偽造被上訴人名
    義之金額90萬元、80萬元之提款條各1張，分別於同年月7日
    及11日持以行使，詐領被上訴人系爭帳戶Ａ內之款項90萬元
    及80萬元。
  (五)91年11月18日，丙○○又持上開其盜用而蓋妥被上訴人印鑑
    章之空白取款條中之1張，擅自填寫金額100萬元，以相同方
    法詐領被上訴人在上訴人安泰銀行豐原分別所有之帳號為
    00000000000000號帳戶（下稱系爭帳戶Ｂ）內之存款100萬
    元，又於94年1月28日以相同方法偽造被上訴人名義、金額
    為85,500元之提款條1張，並持以詐領被上訴人系爭帳戶Ａ
    內之存款85,500元。
  (六)丙○○為利其詐領被上訴人帳戶內款項，又藉詞辦理投資業
    務為由，至惠生醫院要求被上訴人在2張安泰銀行空白綜合
    性服務申請書上簽名、蓋印，被上訴人在該2張空白申請書
    上簽名蓋印後，丙○○旋在上訴人安泰銀行豐原分行辦公室
    內，同時擅自填寫申請辦理被上訴人系爭帳戶Ａ、Ｂ之語音
    轉帳服務等應填載事項，而偽造該2張語音轉帳服務申請書
    ，並於92年3月14日同時將該2張申請書交予安泰銀行之承辦
    人員申辦系爭二帳戶語音轉帳服務，丙○○乃透過語音轉帳
    ，自92年3月14日起至94年7月4日止，先後詐領被上訴人系
    爭二帳戶內存款，時間及金額如下：
  (1)丙○○詐領被上訴人系爭帳戶Ａ內存款之時間、金額：
    92年3月17日，詐領430,000元。
    92年8月20日，詐領190,000元。
    92年10月6日，詐領77,000元。
    92年11月5日，詐領40,000元。
    92年12月16日，詐領40,000元。
    93年1月20日，詐領68,000元。
    93年2月4日，詐領40,000元。
    93年3月5日，詐領37,000元。
    93年4月13日，詐領37,000元。
    93年5月14日，詐領39,000元。
    94年7月4日，詐領720,000元。
  (2)丙○○詐領被上訴人系爭帳戶Ｂ內存款之時間、金額：
    92年3月14日，詐領2,000,000元。
    92年3月28日，詐領2,000,000元。
    92年3月28日，詐領1,000,000元。
    92年3月31日，詐領1,000,000元。
  (七)丙○○又冒用被上訴人名義，偽造金額分別為90萬元及99萬
    元之存款條各1張，先後於94年3月8日及同年5月9日，分別
    存款90萬元及99萬元至被上訴人系爭帳戶Ａ內，並透過語音
    轉帳，分別於94年3月10日及同年5月10日，各提領90萬元及
    99萬元。
六、法院之判斷：
  (一)查被上訴人主張原審共同被告丙○○任職於上訴人安泰銀行
    豐原分行，並擔任被上訴人之專屬理財專員，詎丙○○未經
    被上訴人授權、同意，竟利用職務上之機會，持被上訴人之
    保單偽造借款借據，向紐約人壽、宏泰人壽借款，並盜蓋被
    上訴人之印鑑章於取款條，多次詐領被上訴人於上訴人銀行
    帳戶內之款項，另偽造被上訴人帳戶電話語音轉帳服務申請
    書，透過語音轉帳，多次詐領被上訴人帳戶之存款，共計
    15,453,500元，丙○○所犯行使偽造文書及詐欺取財等罪，
    經本院刑事庭以95年度上訴字第3008號刑事判決予以判處有
    期徒刑3年10月確定等事實，為丙○○於原審所自認，並經
    本院調取上開刑事案卷查核屬實，且有台灣台中地方法院95
    年度訴字1199號及本院95年度上訴字第3008號刑事判決影本
    各乙件附卷可稽，堪信為真實。
  (二)兩造所爭執者，首為丙○○上開盜領被上訴人存款之行為是
    否為其執行職務之行為，而應由其僱用人即上訴人負連帶賠
    償責任？
  (1)按民法第188條第1項所謂受僱人因執行職務不法侵害他人之
    權利，不僅指受僱人因執行其所受命令，或委託之職務自體
    ，或執行該職務所必要之行為，而不法侵害他人之權利者而
    言，亦即受僱人之行為，在客觀上足認為與其執行職務有關
    ，而不法侵害他人之權利者，就令其為自己利益所為亦應包
    括在內（最高法院42年台上字第1224號判例可參）。準此，
    在依客觀說作為判斷是否執行職務之標準下，不僅指受僱人
    因執行其所受命令，或委託之職務自體，或執行該職務所必
    要之行為屬執行職務之行為，即濫用職務或利用職務上之機
    會及與執行職務之時間或處所有密切關係之行為，其在外形
    之客觀上足認為與執行職務有關，而不法侵害他人之權利者
    ，即令其係為自己利益所為之違法行為，亦應包括在內（最
    高法院73年度台上字第4580號、79年度台上字第2136號、
    2397號、83年度台上字第844號、84年度台上字第1125號、
    85年度台上字第1386號、86年度台上字第838號、1497號、
    87年度台上字第1848號、3078號、88年度台上字第1158號、
    2579號、89年度台上字第2號、1639號、2706號、90年度台
    上字第1235號、1991號、91年度台上字第2627號、94年度台
    上字第297號、1855號、95年度台上字第2050號判決，均同
    上旨）。
  (2)查丙○○受僱於上訴人安泰銀行豐原分行，擔任理財專員工
    作，主要職務係提供客戶投資理財之服務及諮詢，為兩造所
    不爭執，則丙○○所為專屬服務自應涵蓋客戶在該銀行理財
    所需全面性之服務，包括為客戶在該銀行開戶、至櫃台辦理
    提款等服務；且銀行對往來交易金額較大之客戶提供較週全
    之貴賓服務，其目的無非在與客戶建立關係，以收招攬生意
    、增加銀行營收之效益，丙○○雖非辦理存款之櫃員，惟為
    客戶所須方便、迅速之提、存款手續，自非不得由理財專員
    代向櫃台辦理，是以丙○○利用為被上訴人理財服務之機會
    盜領其存款，客觀上足認為與丙○○執行職務有關，為其執
    行職務所生之損害。又上訴人銀行代售紐約人壽、宏泰人壽
    之保單，由丙○○為被上訴人辦理，亦經丙○○自承在卷，
    則被上訴人因丙○○所為理財服務而購買保單，而予丙○○
    有可趁之機，客觀上亦與丙○○之執行職務有關。上訴人銀
    行辯稱丙○○並非存款櫃員，本案乃係丙○○個人犯罪行為
    云云，並以最高法院92年度台上字第485號判決為據。惟最
    高法院92年度台上字第485號判決之具體個案事實，係營業
    員利用受客戶之託，「私下」替客戶保管存摺、印章、股票
    ，並代客操作股票，而盜賣客戶股票或侵吞款項，該營業員
    能否在證券公司營業場所及營業時間內代客戶操作買賣股票
    ，其行為係為公司執行買賣有價證券之職務行為而非其個人
    之犯罪行為，非無研求之餘地。最高法院前開判決之事實，
    顯與本件之具體事實不同，且最高法院亦未認為受僱人之行
    為在客觀上具備執行職務之外觀，而濫用職務或利用職務上
    之機會，侵害第三人之權利時，僱用人無庸負責，自不能據
    以為有利於上訴人之認定。上訴人所辯，殊無足採。
  (三)兩造所爭執者，次為被上訴人對於本件損害之發生與擴大是
    否與有過失？
  (1)上訴人安泰銀行抗辯：依第一審刑事判決所認定之事實為「
    丙○○假借辦理其他業務為由，持被上訴人所投保之國際紐
    約人壽保險股份有限公司之空白保單借款借據2張，至被上
    訴人所服務之惠生醫院要求被上訴人簽名、蓋印，被上訴人
    因醫院內患者多，工作忙碌，未予細看即逕在該2張空白保
    單借款借據上簽名、蓋印後交予丙○○，旋丙○○即同時地
    在該2張空白保單借款借據上擅自填寫借款金額等應填載事
    項，而接續偽造該2張保單借款借據，並於91年9月26日，同
    時將該2張保單借款借據持以行使交予保險公司不知情之承
    辦人員，向上開保險公司分別質押借款新臺幣288萬元及79
    萬元，使該保險公司陷於錯誤，誤認被上訴人有意辦理質押
    借款，如數將款項計367萬元匯入被上訴人在安泰銀行豐原
    分行設立帳號為00000000000000號帳戶內。丙○○且以辦理
    其他業務為由，利用被上訴人行動不便將印章交予其代為蓋
    用之機會，趁機在上開惠生醫院內，盜蓋被上訴人之印鑑章
    於多張空白之取款憑條上，以利日後偽造被上訴人取款條詐
    領其在安泰銀行豐原分行所開設帳戶內之款項」；又「其間
    ，丙○○為利其詐領被上訴人帳戶內款項，乃假借辦理投資
    業務為由，至惠生醫院要求被上訴人在2張安泰銀行空白綜
    合性服務申請書上簽名、蓋印，被上訴人不疑有他在該2張
    空白申請書上簽名蓋印後，丙○○即在台中縣豐原市○○街
    67巷15號安泰銀行豐原分行辦公室內，同時地擅自填寫申請
    辦理丁○○6000號及6001號帳戶語音轉帳服務等應填載事項
    ，而接續偽造該2張語音轉帳服務申請書，並於92年3月14日
    ，同時將該2張申請書持以行使交予安泰銀行不知情之承辦
    人員申辦該二帳戶語音轉帳服務。之後，丙○○即透過語音
    轉帳，自92年3月14日起至94年7月4日止，先後詐領被上訴
    人上開二帳戶內存款得逞，足以生損害於被上訴人及安泰銀
    行」等語，足證被上訴人對於與其本人具有切身利害關係之
    相關簽名或蓋章等財務處理行為，顯然失之輕率，致丙○○
    有機可趁，因而發生盜領之不法情事；且查相關盜領行為起
    自91年10月間開始，迄至94年7月4日事發之際為止，時間長
    達近3年，被上訴人竟毫無所覺，益見其疏忽情節之嚴重，
    對於系爭損害之發生或擴大，顯屬與有過失云云。
  (2)按民法第217條第1項所謂損害之發生或擴大被害人與有過失
    ，係指被害人之行為與債務人之行為為損害之共同原因者而
    言，最高法院48年度台上字第1982號判決可資參照。且被害
    人之行為須予損害之發生或擴大以助力，而與損害之發生與
    擴大有相當因果關係者，始有過失相抵之適用，最高法院71
    年台上字第419號亦著有判決。而所謂「相當因果關係」係
    指無此行為，雖必不生此種損害；有此行為，通常即足生此
    種損害者，是為有因果關係。無此行為，必不生此種損害；
    有此行為，通常亦不生此種損害者，即無因果關係。經查，
    被上訴人於空白保單借款借據上簽名、蓋印後交予丙○○，
    或將印章交予丙○○代為蓋用之行為，尚不致於發生被上訴
    人之存款遭盜領之損害，被上訴人之存款遭邱志銘盜領之損
    害，係邱志銘盜蓋被上訴人之印鑑章所致，尚非被上訴人之
    行為所造成。再者，被上訴人在綜合性服務申請書上簽名、
    蓋印，亦不致於造成被上訴人之任何損失，被上訴人之存款
    遭語音轉帳盜領，係丙○○擅自在申請書上填載申辦語音轉
    帳服務，而在上訴人銀行核發語音轉帳密碼後，丙○○未將
    語音轉帳密碼轉交被上訴人，作為盜領存款之用（見原審96
    年8月13日言詞辯論筆錄），故被上訴人於上開文件簽名、
    蓋印之行為並無過失，亦非造成損害之原因，自無民法217
    條過失相抵之適用。又上訴人安泰銀行主張被上訴人對丙○
    ○盜領行為長達3年，毫無所覺，益見其疏忽情節之嚴重云
    云，惟被上訴人為丙○○所詐騙而未發覺，究非予丙○○犯
    罪行為以助力，且被上訴人疏未查證，在通常狀態下，亦非
    必然發生丙○○繼續盜領之結果，難認與本件損害之發生、
    擴大有相當因果關係。且本件純為上訴人之受僱人丙○○利
    用職務上之機會對被上訴人實施侵權行為，而致被上訴人受
    有損害，於故意實施侵權行為之受僱人丙○○本質上即無從
    主張被害人與有過失（蓋被害人乃不疑有他而被詐騙，苟解
    為加害人得主張減輕或免除賠償責任，則無異認加害人無庸
    負全部或一部賠償責任，乃非事理之平）。則應與之負連帶
    賠償責任之僱用人即上訴人即無從主張被害人為與有過失而
    減免或減輕其賠償責任。
  (四)再者，兩造所爭執者為對於被上訴人向紐約人壽及宏泰人壽
    2家壽險公司辦理解約所致之損失，上訴人安泰銀行豐原分
    行應否負責？
  (1)上訴人安泰銀行抗辯：丙○○持被上訴人名義之保險單分別
    向紐約人壽及宏泰人壽辦理借款，其相關借款文件均係經由
    被上訴人本人簽名，被上訴人無從諉為不知，而要求他人負
    責賠償其損害；且保險有效期間內，被上訴人原已享有保險
    公司所提供之保障利益，因而提前解約時，自有解約金額減
    少之損失發生，事屬當然，與伊無關；再者，本案有關保險
    事項原非伊銀行之業務範圍，被上訴人無從要求伊應負僱用
    人之連帶賠償責任等語。
  (2)經查，被上訴人於空白保單借款借據上簽名、蓋印後交予丙
    ○○，被上訴人尚不致於受有損害，被上訴人所受損害係因
    丙○○持上開借據及保單向紐約人壽及宏泰人壽辦理借款後
    ，並盜領被上訴人之存款所致，被上訴人之行為並非造成損
    害之原因，上訴人銀行自不得據此免責。丙○○持上開借據
    及保單向紐約人壽及宏泰人壽辦理借款，並非被上訴人授權
    所為，丙○○所為侵權行為，造成被上訴人受有繳納利息之
    損害及終止保險契約之損害，且被上訴人如不終止保險契約
    ，將繼續受有繳納利息之損害，故上訴人銀行與丙○○應就
    被上訴人所受上開損害負賠償責任。至於被上訴人向紐約人
    壽及宏泰人壽購買保險事宜，係因上訴人銀行代售上開保單
    ，丙○○乃推薦被上訴人購買，並透過丙○○代為辦理手續
    ，業經丙○○自承在卷，上訴人銀行辯稱非上訴人銀行之業
    務範圍云云，自無可採。
  (五)經查，被上訴人向紐約人壽及宏泰人壽所繳納之利息為9,52
    3元、53,873元（紐約人壽）、232,189元（宏泰人壽），計
    295,585元，有紐約人壽及宏泰人壽回函附卷可稽，另被上
    訴人向紐約人壽繳納保險金953,290元、3,446,510元，終止
    契約僅領回855,066元、3,108,711元，有紐約人壽及宏泰人
    壽回函附卷可稽，且為兩造所不爭，是以被上訴人因丙○○
    持保單借款所受損害為731,608元（計算方式：295585＋953
    290＋0000000－000000－0000000＝731608）。另丙○○不
    法盜領被上訴人之存款15,453,500元，致被上訴人受有損害
    15,453,500元，已如前述，共計被上訴人所受損害為16,185
    ,108 元（計算方式：731608＋00000000＝00000000）。上
    訴人雖抗稱伊依民法第31條第2項規定，已對被上訴人生清
    償之效力云云，惟查原審共同被告丙○○係上訴人之受僱人
    ，而利用職務上之機會侵害被上訴人，而非本件債務履行關
    係外之第三人，是上訴人自無從主張依民法之上開規定已對
    被上訴人生清償之效力，上訴人此項抗辯，自不可取。
  (六)從而，被上訴人依侵權行為損害賠償請求權，請求原審共同
    被告丙○○與上訴人安泰銀行連帶給付16,185,108元，為有
    理由，應予准許。至於遲延利息部分，被上訴人主張業於94
    年9月19日以律師函向上訴人催告，故請求上訴人給付自94
    年9月19日起至清償日止，按年息百分之五計算之利息。惟
    按給付無確定期限者，債務人於債權人得請求給付時，經其
    催告而未為給付，自受催告時起，負遲延責任，民法第229
    條第2項前段定有明文。本件被上訴人於94年9月19日寄發律
    師函予上訴人銀行，有掛號函件執據在卷可憑，上訴人銀行
    乃於94年9月20日始收受上開信函，此據台灣郵政股份有限
    公司豐原中正郵局查明回復在卷（見本院卷第81頁、第52-5
    4頁），故被上訴人得請求之遲延利息，為自催告給付之律
    師函送達上訴人之翌日即94年9月21日起，至清償日止，按
    年息百分之五計算之利息，逾此所為請求，為無理由，應予
    駁回。
七、綜上，被上訴人之訴為有理由部分，原審為被上訴人勝訴之
    判決，命上訴人如數給付，並依兩造之陳明，分別酌定相當
    之擔保金額，為准予假執行及免為假執行之宣告，依法並無
    不合。上訴意旨仍執陳詞，指摘原判決為其敗訴部分為不當
    ，求予廢棄改判，為無理由，應予駁回。
八、本件事證已臻明確，兩造其餘之攻擊防禦方法及爭點，與判
    決基礎之事實及結果並無影響，爰不予審酌，併此敘明。
參、據上論結，本件上訴為無理由，依民事訴訟法第449條第1項
    、第78條，判決如主文。
中    華    民    國    97    年    3     月    11    日
                  民事第三庭    審判長法  官  陳照德
                                      法  官  李平勳
                                      法  官  朱  樑
以上正本係照原本作成。
如對本判決上訴，須於收受判決送達後20日內向本院提出上訴書
狀，其未表明上訴理由者，應於提出上訴後20日內向本院提出上
訴理由書（須按他造人數附具繕本）。
上訴時應提出委任律師為訴訟代理人之委任狀。具有民事訴訟法
第466條之1第1項但書或第2項之情形為訴訟代理人者，另應附具
律師及格證書及釋明委任人與受任人有該條項所定關係之釋明文
書影本。
                                      書記官  陳妙瑋
中    華    民    國    97    年    3     月    13    日
                                                      Ｍ


司法院資訊處製作；財團法人民間司法改革基金會備份。
